最　高　行　政　法　院　裁　定
                                     100年度裁字第1539號
抗  告  人　黃益壽
上列抗告人因與相對人嘉義市政府間違章建築事件，對於中華民
國100年1月18日高雄高等行政法院99年度再字第65號裁定，提起
抗告，本院裁定如下︰
　　主  文
抗告駁回。
抗告訴訟費用由抗告人負擔。
　　理  由
一、緣抗告人未經許可，於臺灣省嘉義市○○街○○○道路旁市府
    公有土地上建造磚造高約1.5公尺、寬約1公尺之圍牆，上方
    加設鐵皮圍牆高約1.2公尺、寬約1公尺（下稱系爭圍牆），
    經人檢舉，相對人勘查結果核認確屬違章建築，乃以民國（
    下同）97年8月22日府工使字第0970137267號違章建築拆除
    裁處書通知抗告人，經勘查實質違建部分依法不得補辦建造
    執照手續，應執行拆除。抗告人不服，提起訴願遭決定駁回
    。嗣提起行政訴訟，經原審法院98年度訴字第233號判決（
    下稱原判決）駁回，抗告人復向本院提起上訴，經以98年度
    裁字第2737號裁定（下稱原確定裁定）駁回其上訴確定在案
    。抗告人猶未甘服，爰依行政訴訟法第273條第1項第1款、
    第2款、第13款及第14款再審事由，向原審提起再審之訴，
    經原審98年度再字第71號判決（下稱再審判決）駁回。抗告
    人仍不服，復向本院提起上訴，遭以99年度裁字第1986號裁
    定（下稱原確定再審裁定）駁回其上訴確定在案。抗告人猶
    不服，認原審法院原判決有行政訴訟法第273條第1項第1款
    、第13款及第14款再審事由，提起再審之訴，經原審以99年
    度再字第65號裁定（下稱原裁定）駁回。抗告人仍表不服，
    遂提起本件抗告。
二、抗告意旨略謂：抗告人於再審判決及原確定再審裁定雖主張
    ，系爭圍牆沒有妨害公共衛生、安全、交通，反有助於公共
    衛生、安全及交通，依法不得拆除。系爭防堵牆僅具防堵功
    能，並未載重或承載及傳導其他外壓力，並非屬建築法規所
    定之違章建築物。系爭防堵牆依臺灣省政府公令制定，為舊
    式建築。系爭防堵牆係坐落於水溝上，並非土地上，應無須
    土地使用同意書。本件行政處分違反公平原則，以及裁量權
    濫用原則等語；惟抗告人於原審已提出不同事由：按建築法
    第97條規定，內政部制定之違章建築處理辦法（下稱處理辦
    法）第11條第1項、第2項規定應不得侵害人民依憲法所取得
    之財產權。本院60年判字第850號判例、及現行處理辦法第1
    1條第1項、第2項規定，均認為47年2月10日前興建之違章建
    築，亦有上開新規定之適用，致人民因舊處理辦法第4條所
    形成之正當、合法信賴因而受損，原判決違反信賴保護原則
    ，侵害人民依憲法第15條所保障之財產權。另抗告人未曾興
    建系爭圍牆，詎原判決謂系爭圍牆係由抗告人興建者，為兩
    造所不爭執，顯違行政訴訟法第192條規定。原裁定認抗告
    人係以同一原因事實提起再審之訴難謂合法，就上開新再審
    理由均未論述等語。
三、按「再審之訴，行政法院認無再審理由，判決駁回後，不得
    以同一事由對於原確定判決或駁回再審之訴之確定判決，更
    行提起再審之訴。」行政訴訟法第274條之1定有明文。抗告
    意旨固主張本次再審事由係提出不同事由，原裁定未詳查，
    有誤認等語。惟查，抗告人係以原審原判決有行政訴訟法第
    273條第1項第1款、第13款及第14款再審事由，提起本件再
    審之訴。核其起訴狀載理由，係關於系爭圍牆是否為違章建
    築為爭執，乃事實問題，為原審調查取捨證據認定事實職權
    行使之範圍，而原審原判決就此已經審酌相關證據始認定系
    爭圍牆為新建圍牆，屬實質違建，並無違誤，亦經本院原確
    定裁定及原確定再審裁定肯認在案。抗告意旨又以原審原判
    決有行政訴訟法第273條第1項第1款、第13款及第14款之再
    審事由，惟其主要內容仍係就系爭圍牆是否為違章建築為爭
    執，此業經抗告人於原審原判決、原確定裁定、再審判決及
    原確定再審裁定時提出，並經駁回確定在案。抗告人復執以
    對原審原判決提起本件再審之訴，自係以同一原因事由提起
    再審之訴，揆諸首揭規定，難謂合法，應予駁回。原裁定就
    此論證並無不合，其抗告難認有理由，應予駁回。至抗告意
    旨主張原審原判決有違行政訴訟法第192條中間判決等規定
    ，尚不影響原裁定駁回抗告人在原審再審之訴之結果，一併
    敘明。
四、據上論結，本件抗告為無理由。依行政訴訟法第104條、民
    事訴訟法第95條、第78條，裁定如主文。
中　　華　　民　　國　　100　 年　　6　　 月　　23　　日
                    最高行政法院第六庭
                        審判長法官　黃　合　文
                              法官　鄭　忠　仁
                              法官　劉　介　中
                              法官　帥　嘉　寶
                              法官　陳　鴻　斌

以  上  正  本  證  明  與  原  本  無  異
中　　華　　民　　國　　100　 年　　6　　 月　　23　　日
　　　　　　　　　　　　　　　書記官　王　史　民